【裁判字號】    88,簡上,276
【裁判日期】    890412
【裁判案由】    給付管理費
【裁判全文】
臺灣士林地方法院民事判決  八十八年度簡上字第二七六號
    上  訴  人  甲○○○
    訴訟代理人  許世勛
    被上訴人    山水天地ＨＪＫ社區管理委員會
                              .
    法定代理人  郭清泉      住台北縣淡水鎮○○路三三七巷十四號
右當事人間請求給付管理費事件，上訴人對於中華民國八十八年十月二十六日本院士
林簡易庭八十八年度士簡字第一二一九號第一審判決提起上訴，本院判決如左：
    主  文
上訴駁回。
第二審訴訟費用由上訴人負擔。
    事  實
甲、上訴人方面：
一、聲明：
  (一)原判決廢棄。
  (二)右開廢棄部分，被上訴人第一審之訴駁回。
二、陳述：除與原審判決書所載者相同茲予引用外，補稱：
  (一)上訴人所有位於被上訴人社區內之系爭房屋，均為所有權專有而各自獨立使用之
    建築物，並無任何共同設施，非屬公寓大廈管理條例第四十一條規範之對象，且
    該條所指乃係共同設施之使用與管理具有整體不可分之特性，而非「住戶的私有
    房屋與道路之同一地號」，而道路原即為規劃之都市○○道路，本係提供給任意
    之公眾通行使，並不符合共同設施之定義，更不能做為私自管理之標的物。
  (二)上訴人之房屋係自有自用自行管理，並非共同設施，且上訴人從未委託或授權管
    理委員會管理，即無積欠管理費。
  (三)上訴人所有之社區巷內外住戶均為所有權專有而各自獨立使用之建築物，並無任
    何共同設施，既無管理標的，則管理委員會之成立，尚屬遷強，且委員會僅具有
    報備資格，並非真正獲權成立之組織，該管理委員會之成立有重大瑕疵。
乙、被上訴人方面：
一、聲明：駁回上訴。
二、陳述：除與原審判決書所載者相同茲予引用外，補稱：
    上訴人之房子位於社區內，且社區○○○○路三三七巷道路係坐落於台北縣淡水
    鎮○○段二三七地號內，巷道內之水溝及系爭二三七地號土地公園均由管理委員
    會請人定期清潔，被上訴人爰依管理委員會之公約請求上訴人每月給付管理費。
    理  由
一、本件被上訴人起訴主張上訴人擁有位於被上訴人所屬山水天地ＨＪＫ社區門牌號
    碼為台北縣淡水鎮○○路三三七巷二九號房屋（下稱「系爭房屋」）一棟之所有
    權人，自民國八十五年六月間起至八十八年九月止，積欠房屋管理費新台幣（以
    下同）五萬八千元，經原告定期催繳，仍置之不理，為此提起本訴。上訴人則以
    ：其所有位於被上訴人社區內之系爭房屋，均為所有權專有而各自獨立使用之建
    築物，並無任何共同設施，非屬公寓大廈管理條例第四十一條規範之對象，且該
    條所指乃係共同設施之使用與管理具有整體不可分之特性，而非「住戶的私有房
    屋與道路之同一地號」，而道路原即為規劃之都市○○道路，本係提供給任意之
    公眾通行使，並不符合共同設施之定義，更不能做為私自管理之標的物，且上訴
    人所有之社區巷內外住戶均為所有權專有而各自獨立使用之建築物，並無任何共
    同設施，既無管理標的，則管理委員會之成立有重大瑕疵，並無當事人資格等語
    資以抗辯。
二、被上訴人起訴主張上訴人擁有位於被上訴人所屬山水天地ＨＪＫ社區內系爭房屋
    一棟，惟自八十五年六月間起至八十八年九月止均未繳交管理費，依管理委員會
    決議管理費每戶每月收取二千元計算，上訴人積欠應繳納之管理費為五萬八千元
    等事實，業經被上訴人提出系爭房屋之建物登記謄本、區分所有權人會議紀錄、
    社區規約等影本為證。按多數各自獨立使用之建築物、公寓大廈，其共同設施之
    使用與管理具有整體不可分性之集居地區者，其管理及組織準用本條例之規定，
    公寓大廈管理條例第四十一條定有明文；又依建築法第十一條規定之一宗建築基
    地之情形，亦屬公寓大廈管理條例第四十一條所定其共同設施之使用與管理具有
    整體不可分性之集居地區。經查，系爭社區房屋均坐落於台北縣淡水鎮○○段二
    三六地號之同一地號，社區○○○道路均坐落於該地段之二三六、二三七地號等
    情，業據被上訴人當庭提出地籍圖影本且有上訴人提出之土地謄本在卷為證，而
    參諸上訴人所提之建物測量成果圖所載系爭房屋係屬集合住宅，有該成果圖在卷
    可佐，則系爭社區顯係共同設施之使用與管理具有整體不可分性之集居地區，依
    前開法條自為公寓大廈管理條例規範之對象，上訴人辯稱：其所有位於被上訴人
    社區內之系爭房屋，均為所有權專有而各自獨立使用之建築物，並無任何共同設
    施，非屬公寓大廈管理條例第四十一條規範之對象，無須繳交管理費云云，尚屬
    無據。上訴人確為系爭房屋之所有權人，此有系爭房屋之建物登記簿謄本一份在
    卷可稽，而被上訴人依上開規定自可成立管理委員會，其依區分所有權人會議通
    過決議、制定管理規約，業經其提出區分所有權會議簽到簿、名冊及會議紀錄等
    影本附卷可稽，並經向台北縣淡水鎮公所報備在卷，故本件上訴人自為山水天地
    ＨＪＫ社區之區分所有權人甚明，即應受區分所有權人會議之拘朿。上訴人空言
    辯稱系爭社區巷內外住戶均為所有權專有而各自獨立使用之建築物，並無任何共
    同設施，既無管理標的，則管理委員會之成立有重大瑕疵，並無當事人資格云云
    ，自無可採。是以被上訴人提出公寓大廈管理組織報備證明表示其為合法成立之
    管理委員會一節，即屬有據，堪信為真實。
三、次按區分所有權人或住戶積欠應繳納之公共基金或應分擔或其他應負擔之費用已
    二期或達相當金額，經定相當期間催告仍不給付者，管理負責人或管理委員會得
    訴請法院命其給付應繳之金額及遲延利息，公寓大廈管理條例第二十一條定有明
    文。查被上訴人曾以存證信函通知上訴人繳交管理費一節，業據其提出存證信函
    在卷為憑，亦為上訴人所不爭，而系爭社區之管理及組織準用公寓大廈管理條例
    之規定，已如前述，從而被上訴人據以請求上訴人給付自八十五年六月間起至八
    十八年九月止之管理費共五萬八千元，即有理由，應予准許。原審判命上訴人如
    數給付，核無違誤，上訴意旨就此部分指摘原判決不當，求予廢棄改判，為無理
    由，應駁回其上訴。
四、本件判決基礎已臻明確，兩造其餘之攻擊防禦方法及訴訟資料經本院斟酌後，核
    與判決不生影響，無一一論述之必要，併予敘明。
據上論結，本件上訴為無理由，依民事訴訟法第四百三十六條之一第三項、第四百四
十九條第一項、第七十八條、第四百六十三條，判決如主文。
中      華      民      國    八十九    年      四      月     十二     日
                            臺灣士林地方法院民事第二庭
~B審判長法官  俞慧君
~B      法官  李玉卿
~B      法官  王俊雄
中      華      民      國    八十九    年      四      月     十五     日
右為正本係照原本作成。
本件判決不得上訴。
~B法院書記官   李育東


司法院資訊處製作；財團法人民間司法改革基金會備份。
